【裁判字號】    92,訴,357
【裁判日期】    920908
【裁判案由】    強盜
【裁判全文】
臺灣新竹地方法院刑事判決                          九十二年度訴字第三五七號
    公  訴  人  臺灣新竹地方法院檢察署檢察官
    被      告  甲○○
    指定辯護人  本院公設辯護人林銘宏
右列被告因強盜案件，經檢察官提起公訴（九十二年度偵字第二四七０號），本院判
決如左︰
    主  文
甲○○共同意圖為自己不法之所有，攜帶兇器，以脅迫至使不能抗拒，而使他人交付
其物，處有期徒刑肆年。
    事  實
一、甲○○曾有違反麻醉藥品管理條例、毒品危害防制條例等案件之前科（未構成累
    犯），其於民國九十一年十月十四日晚上八時三十分許，與不詳男子共乘不詳車
    號之機車行經新竹市○○街與光復路之交岔路口處，二人基於意圖為自己不法所
    有之犯意聯絡，見丙○○獨自一人手提皮包至該處準備駕駛車號二Ｈ─七五八一
    號之自用小客車，乃趁丙○○坐進車內駕駛座將皮包放在右前座甫啟動車輛之際
    ，由甲○○下車手持足以傷害人之生命身體之不詳刀刃並打開駕駛座車門向丙○
    ○三次告以：「皮包給我不然要砍下去」等語，而喝令丙○○交出財物，丙○○
    雖以左腳抵住甲○○之腹部，但仍因遭此持刀威嚇之脅迫方式遂不能抗拒而交付
    皮包（內有ＮＯＫＩＡ牌、８８５０型、機身編號為000000000000
    000之銀黑色行動電話一支、新台幣【下同】三百元、國民身分證及信用卡等
    財物），甲○○得手後，隨即坐上由該不詳男子在旁接應之機車逃逸無蹤，並由
    甲○○於當晚十時許將前揭行動電話持往位於新竹市○○路三一五巷十號一樓之
    永和當鋪，向不知情之當鋪負責人丁○○典當得款二千五百元，嗣甲○○因另案
    連續搶奪案件，經警於同年月十六日拘提到案，其在偵查機關未知悉其犯有前揭
    犯行前自動向新竹市警察局第一分局承辦警員乙○○供出曾持犯案所得之行動電
    話至永和當鋪典當，經警員廖文盛至永和當鋪起出前揭ＮＯＫＩＡ牌８８５０型
    銀黑色行動電話而循線查獲上情（行動電話已發還丙○○）。
二、案經新竹市警察局第一分局報告臺灣新竹地方法院檢察署檢察官偵查起訴。
    理  由
一、訊據被告甲○○固坦承有持行動電話至永和當鋪典當，惟矢口否認有何前揭持刀
    強盜被害人丙○○財物之犯行，辯稱伊拿至永和當鋪典當之行動電話係黑色，並
    非被害人丙○○之銀色行動電話，且該典當之行動電話，係伊早上八點多快九點
    時在光復路，騎乘機車搶奪一位女性機車騎士放在腳踏板上的皮包而得來的，伊
    曾搶過機車騎士及汽車駕駛人之之財物，不清楚本件伊是否有犯，伊只記得有打
    開駕駛座車門直接搶走被害人背在右肩上之皮包云云。經查：
  (一)被告前揭趁證人即被害人丙○○甫坐進車內之際而持刀打開車門向證人丙○○三
    次告以：「皮包給我不然要砍下去」等語，而以此脅迫方式使證人丙○○不能抗
    拒遂交付內有一支ＮＯＫＩＡ牌、８８５０型之銀黑色行動電話等財物之皮包，
    且得手後坐上由不詳男子在旁接應之機車逃逸等事實，業據證人丙○○於偵查中
    、本院審理時指證在卷（見偵卷第五十一至五十二頁、本案卷第二十九至三十頁
    、第三十四頁、第七十四至七十七頁），而證人丙○○在案發後即刻報案，並指
    述歹徒持刀打開車門搶走皮包之過程，有新竹市警察局第二分局東勢派出所受理
    報案（告）登記簿一份附卷足佐（見本案卷第三十九頁），證人丙○○所指下手
    歹徒為細眼、胖臉、嘴角有突起類似痣之物等特徵，與被告相符，除經證人丙○
    ○指證在卷，並有被告於案發後二日即九十一年十月十六日拘提到案後收押所拍
    攝之照片附卷可稽（見本案卷第五十二至五十三頁），而證人丙○○與被告原本
    素不相識並無怨隙，當無誣陷被告之必要，復以證人丙○○係於車內有燈光之情
    形下與下手強盜之歹徒近距離對峙，證人丙○○能看清歹徒之面貌，是證人丙○
    ○之指證當符合事實而可採信，被告辯稱並未持刀或僅係行搶證人丙○○背在肩
    上之皮包均不足採。
  (二)次以本件係警員先至當鋪起出證人丙○○之行動電話再以機身編號查出所有人丙
    ○○之資料等偵辦過程，經證人即承辦偵查員戊○○到庭供證在卷（見本案卷第
    三十二頁），並有行動電話呼叫器線上查詢作業、中華電信行動電話雙向通聯、
    行動電話之照片等附卷足佐（見偵卷第二十一至二十四頁、本案卷第四十七至五
    十頁）；另被告於案發當晚十時許即持一支ＮＯＫＩＡ行動電話至永和當鋪典當
    ，該行動電話是證人丙○○遭搶之行動電話，永和當鋪係將三聯式當票其中一聯
    交付客人收執，一聯綁在當物上，一聯為當鋪之存根等情，亦經證人即當鋪負責
    人丁○○到庭證述屬實（見偵卷第十一至十二頁、本案卷三十三至三十四頁），
    並有當票、收當登記簿各一份附卷為憑（見偵卷第十九頁、本案卷第四十三至四
    十六頁），是本件證人丙○○遭強盜之行動電話係被告於強盜後旋即持至永和當
    鋪典當無誤，被告所辯稱行動電話係行搶自機車騎士亦不足採信。至當票、收當
    登記簿雖記載該行動電話係銀色，而被告亦辯稱其所典當者係黑色之行動電話而
    以此否認犯下本件，然證人丙○○所遭強盜之行動電話係銀黑色相間，有前揭行
    動電話照片附卷足佐（見本案卷第四十七至五十頁），是當票、收當登記簿所載
    銀色雖係略載，但與事實尚不相違，被告以此辯稱證人丙○○之行動電話非其所
    典當云云，顯不足為據。此外，尚有證人丙○○所出具之贓證物品認領保管收據
    一紙在卷可稽（見偵卷第十八頁），是本件事證已臻明確，被告所辯洵不足採，
    其犯行堪予認定，應依法論科。
二、按刑法第三百二十一條第一項第三款所謂之兇器，其種類並無限制，凡客觀上足
    對人之生命、身體、安全構成威脅，具有危險性之器械均屬之，此有最高法院七
    十九年臺上字第五二五三號判例可資參照。依證人丙○○所述被告係持一把蠻大
    的刀子（見本案卷第二十九頁），而刀子於客觀上係得持以攻擊人身，對人之生
    命、身體、安全構成威脅，具有相當危險性之器械，揆諸前揭判例意旨，自屬刑
    法第三百二十一條第一項第三款所稱之兇器。核被告所為，係持兇器，以脅迫之
    方式，至使人心生畏懼不能抗拒而交付財物，應成立刑法第三百三十條第一項之
    攜帶兇器強盜罪。被告與該不詳男子間有犯意聯絡、行為分擔，應論以共同正犯
    。被告於偵查機關未查知本件犯行前自動向承辦警員告知曾持犯罪所得之行動電
    話至永和當鋪典當，使偵查機關得以查獲本件等情，經證人乙○○、廖文盛到院
    證述屬實（見本案卷第七十三頁、第七十八頁），是被告符合自首之規定，應依
    刑法第六十二條前段之規定減輕其刑。爰審酌被告素行不佳，年輕力盛，不思以
    正當手段賺取所需，竟持刀強盜他人財物，嚴重影響社會秩序，造成被害人心中
    莫大之恐懼，所生之危害非輕，且偵審期間對於所為仍多加飾詞推諉，態度難謂
    良好，惟念其最後表示悔意，及自九十二年一月二十三日起因患有中度精神病而
    領有中華民國身心障礙手冊等一切情狀，量處如主文所示之刑，以示懲儆。
四、據上論斷，應依刑事訴訟法第二百九十九條第一項前段，刑法第二十八條、第三
    百三十條第一項、第六十二條前段，判決如主文。
本案經檢察官許麗美到庭執行職務。
中      華      民      國    九十二    年      九      月      八      日
                              臺灣新竹地方法院刑事第三庭
                                      法    官  黃美盈
如不服本判決，應於判決送達後十日內向本院提出上訴狀（應附繕本），上訴於臺灣
高等法院。
右正本證明與原本無異。
                                      書 記 官  吳尚文
中      華      民      國    九十二    年      九      月      九      日
附錄本案論罪科刑法條全文：
刑法第三百三十條
犯強盜罪而有第三百二十一條第一項各款情形之一者，處七年以上有期徒刑。
刑法第三百二十一條第一項第三款
犯竊盜罪而有左列情形之一者，處六月以上、五年以下有期徒刑：
三  攜帶兇器而犯之者。


司法院資訊處製作；財團法人民間司法改革基金會備份。
